【裁判字號】    95,訴易,5
【裁判日期】    950816
【裁判案由】    損害賠償
【裁判全文】
臺灣高等法院高雄分院民事判決           95年度訴易字第5號
原      告  丙○○
訴訟代理人  甲○○○
            宋明政律師
被      告  丁○○
參  加  人  臺灣產物保險股份有限公司高雄分公司
法定代理人  戊○○
上二人共同
訴訟代理人  乙○○
上列當事人間請求損害賠償事件，原告於刑事訴訟程序提起附帶
民事訴訟，並經刑事庭移送，本院於中華民國95年8 月2 日言詞
辯論終結，判決如下：
    主  文
被告應給付原告新台幣伍拾貳萬陸仟佰柒拾伍元，及自民國95
年4月5日起，至清償日止，按週年利率百分之五計算之利息。
原告其餘之訴駁回。
訴訟費用由被告負擔。
參加訴訟費用由參加人負擔。
    事實及理由
一、按就兩造之訴訟有法律上利害關係之第三人，為輔助一造起
    見，於該訴訟繫屬中，得為參加，民事訴訟法第58條第1 項
    定有明文。所謂有法律上利害關係，係指參加人之法律上地
    位，因當事人一造之敗訴，依該判決之內容將直接或間接受
    不利益；若該當事人勝訴，則可免受不利益者而言。本件原
    告主張遭被告駕車撞及受傷，請求被告給付薪資損失、增加
    生活上需要之費用及精神慰藉金，台灣產物保險股份有限公
    司高雄分公司為被告所駕車輛之保險人，若被告受不利判決
    ，將影響該公司之利益，台灣產物保險股份有限公司高雄分
    公司聲請參加本件訴訟輔助原告，於法並無不合，應予准許
    。
二、原告主張：被告丁○○於民國( 下同 )93年8月2日21時20分
    許，駕駛車牌號碼E5 -9946號自用小客車，沿高雄市苓雅區
    ○○○路由南往北方向行駛，途經該路與同慶路交岔路口時
    ，貿然占用來車道搶先左轉，適原告丙○○騎乘車牌號碼ON
    S-525號普通重型機車，沿凱旋路由北往南行駛，遭被告所
    駕駛之自用小客車前車頭撞及，致原告丙○○受有右側橈骨
    骨折併橈尺骨脫臼、左側股骨骨折、右大腿及左足跟撕脫傷
    15乘5公分及6乘4公分之傷害。爰依侵權行為規定，訴請被
    告賠償3個月又12天之薪資損失新台幣( 下同 )10萬5,662元
    ，扣除保險給付後之看護費用6 萬752 元，購買膠原蛋白、
    保固錠、葡萄糖銨鈣錠等增加生活需要之費用17萬2,690 元
    ，精神慰藉金60萬元，扣除已自被告處收取之8萬6,756元，
    及原告應負擔10% 之過失責任，合計76萬7,113 元。並聲明
    ：(一)被告應給付原告76萬7,113 元，及自起訴狀繕本送達翌
    日起至清償日止，按年息5%計算之利息。(二)訴訟費用由被告
    負擔。
三、被告及參加人則以：(一)本件車禍被告固應負主要過失責任，
    惟因原告亦超速行駛，是兩造過失比例以被告七成、原告三
    成為宜。(二)原告主張之補品費用17萬2690元，應提出營養品
    有必要之醫生證明；而精神慰藉金60萬元亦偏高。(三)就原告
    薪資損失10萬5,622 元部分，應以94年全年27萬2,610 元為
    基準計算，看護費6 萬752 元部分不爭執等語，資為抗辯。
    並答辯聲明：(一)原告之訴駁回。(二)訴訟費用由原告負擔。
四、原告主張，被告於上揭時地，駕駛E5-9946 號自用小客車疏
    未注意而占用來車道搶先左轉，撞上駕駛車號ONS-525 號機
    車沿凱旋路由北向南行駛之原告，致原告受有上揭傷害等情
    ，業據其提出診斷證明書、交通事故現場圖、醫療費用收據
    等為證，且為被告所不爭執，原告此部分主張，自堪信為真
    實。
五、從而原告依侵權行為法律關係，請求被告賠償其損害，依民
    法第184 條、第191 條之2 規定，自屬正當，茲就原告請求
    之項目逐項審酌如後：
  (一)醫療費用：
    原告主張，原告受傷後，除被告已代為支付醫療費用3 萬
    3,244 元外，原告另自行支出醫療費用，有醫療費收據為證
    ，且原告因本件車禍，右側大腿遺留肥厚疤痕，日後需進行
    修疤手術，其費用經長庚醫院預估約5 萬元，有長庚醫院診
    斷證明書可憑等情，有其提出之收據及診斷證明書為據，固
    可信為真實，惟此部分原告自行支出及將來須要支出之醫療
    費用，原告陳述其將向保險公司請求支付，不對被告請求等
    語自無不可。
  (二)受傷期間不能工作之薪資損失：
    原告主張，其任職於國祥冷凍機械股份有限公司高雄分公司
    擔任冷氣空調保養之工作，自93年8 月3 日（車禍受傷之翌
    日）起至同年10月3 日止，因受傷無法工作，未領取2 個月
    薪資，自94年6 月13日起，自同年7 月24日止，因傷向公司
    請假1 個月又12天，原告薪資每月3 萬1,077 元，故無法獲
    取3 個月又12日之薪資損害，為10萬5,662元（31077×3+
    31077 ÷30×12=10,5662）等情，業據其提出上開公司之證
    明書、扣繳憑單各2 份為證，被告雖辯稱，應以94年全年度
    之7 萬2,610 元為計算標準云云，惟查，原告受傷後93年度
    、94年度均因傷請假，使其薪資減少且其經5 次開刀，體力
    較弱自亦影響其上班期間之收入，故原告以其受傷前之93年
    7 月份之薪資，即每月3 萬1,077 元為計算其薪資損害之基
    準，較能反應其實際所得，應屬可採。故此部分之請求10萬
    5,662 元應予准許。
  (三)看護費：
    原告主張，原告因本件車禍受傷，前後兩次住院治療，第一
    次住院43日，支出看護費8 萬6,000 元，第二次住院9 日，
    由原告之母看護，如以最低基本工資1 萬5,840 元計算，原
    告得向被告請求4,752 元（15840 ÷30×9=4752），合計原
    告得請求9 萬752 元，原告已向國泰世紀產物保險股份有限
    公司申請看護費用3 萬元，已獲支付，扣掉此部分金額，原
    告尚得向被告請求看護費用6 萬752 元，此為被告所不爭執
    ，故此部分之請求6萬752元應予准許。
  (四)身體調養費：
    原告主張，原告因兩次住院，並多次開刀治療，身體虛弱，
    亟需調養，而購買膠原蛋白、保固錠、葡萄糖胺鈣錠等食品
    ，共支出17萬2,690 元，屬增加生活上需要之費用等情，固
    據其提出發票2 張、估價單3 張為據，惟被告否認此為治療
    上生活上必需之費用，原告亦未能證明此為治療上或生活上
    所必需之費用，故此部分不予准許。
  (五)精神慰撫金：
    查原告為民國67年8 月出生，高工畢業，從事冷氣保養工作
    ，受傷時為26歲，每月薪資3 萬餘元，因此次受傷，住院2
    次，並經開刀治療，精神上自甚為痛苦，被告係國際商專畢
    業，曾在高雄果菜公司擔任科長職務，已退休，現住屋為自
    有等情狀，原告請求精神慰撫金60萬元尚屬適當。
  (六)以上合計准許之金額為76萬6,414元。
六、被告另抗辯稱，本件車禍之發生，原告亦有未注意車前狀況
    及超速行駛之過失，應負三成之過失責任云云，查，原告承
    認自身與有過失，又本件車禍，經送請高雄市政府交通局車
    輛行車事故鑑定委員會鑑定結果亦認：「丁○○搶先左轉，
    為肇事主因，丙○○超速行駛慢車道為肇事次因」，有該鑑
    定意見書附於刑事卷可稽，參以本院95年交上易字第6 號刑
    事判決亦認定原告亦有未注意車前狀況及超速行駛之過失，
    有該刑事判決在卷可參，是堪認原告對車禍之發生與有過失
    ，參酌上述兩造過失之情形，本院認原告亦應負20% 之過失
    責任，基此，原告得請求之金額為61萬3,131 元（766414×
    0.8=61,3131） 。又被告除已代繳醫療費3 萬3,244 元，另
    支付原告8 萬6,756 元，被告主張應扣掉此8 萬6,756 元（
    見本院卷第30頁），亦屬可採。扣抵後原告得請求之金額為
    52萬6,375 元。
七、從而，原告依侵權行為法律關係請求被告給付52萬6,375 元
    ，及自起訴狀繕本送達翌日（民國95年4 月5 日）起，至清
    償日止，按週年利率百分之五計算之法定遲延利息，自屬正
    當，應予准許，超過部分之請求，為無理由，應予駁回。
八、據上論結，本件原告之訴為一部有理由，一部無理由，依民
    事訴訟法第79條，判決如主文。
中    華    民    國    95    年    8     月    16    日
                            民事第四庭
                                審判長法官    蔡文貴
                                法      官    徐文祥
                                法      官    黃科瑜
以上正本係照原本作成。
本判決不得上訴。
中    華    民    國    95    年    8     月    17    日
                                書  記  官    葉淑華
                                                A


司法院資訊處製作；財團法人民間司法改革基金會備份。
